臺灣高等法院民事裁定　　　　　　　　　　　　　九十一年度家上更(一)字第七號
　　　抗　告　人　蕭志穎
　　　相　對　人　甲○○○
右抗告人因與相對人間給付子女扶養費事件，對於中華民國八十九年六月十九日臺灣
板橋地方法院八十八年度婚字第五○三號第一審判決提起上訴，經最高法院就附帶請
求關於未成年子女扶養費部分發回更審，應適用抗告程序，本院裁定如左：
      主    文
抗告駁回。
抗告程序費用由抗告人負擔。
      理    由
一、按離婚之訴並為未成年子女監護之附帶請求時，法院就離婚訴訟認原告之訴有理
    由，為其勝訴判決，同時對附帶請求為實體判決者，當事人或利害關係人僅就附
    帶請求部分之裁判聲明不服者，適用關於抗告程序之規定，民事訴訟法第五百八
    十二條之一第三項定有明文。原審對於本件離婚事件判准相對人所為兩造離婚之
    請求，而兩造所生之女蕭亞凌（七十一年八月四日生）、蕭惠文（七十六年九月
    七日生）及蕭佳文（七十七年十二月四日生）權利義務之行使、負擔由相對人任
    之，且抗告人應給付予相對人家庭生活費用新臺幣（下同）二百二十四萬元、慰
    藉金二十萬元，並命抗告人每月給付未成年子女扶養費用每人各一萬元，抗告人
    提起上訴，經本院前審以原判決關於命抗告人每月給付未成年子女扶養費用部分
    ，係訴外裁判為由，予以廢棄，兩造均聲明不服，嗣經最高法院就本院前審廢棄
    原審所為命抗告人每月給付未成年子女扶養費用部分發回更審，參酌首揭規定，
    應適用抗告程序而以裁定為之，又相對人於本院民國九十一年十一月十二日審理
    期日，因蕭亞凌業已於九十一年八月四日成年，爰撤回蕭亞凌部分之請求，合先
    敘明。
二、抗告意旨略以：抗告人所經營之同樂橡膠工業有限公司於八十八年至九十年度之
    營業額，扣除成本及各項費用後，每年淨賺均未逾二十萬元，抗告人九十年度之
    薪資所得亦僅十六萬元，而抗告人尚須扶養高齡之母親，又相對人已催告抗告人
    將工廠搬離現址，如另覓用地，將增加一筆可觀之租金支出，另抗告人僅有之坐
    落苗栗縣通霄鎮○○○段五九七、五九七之二地號土地，亦因房地產景氣低迷，
    經拍賣多次，仍無人應買，故抗告人實無力支付過高之扶養費用，請准予以抗告
    人每月所得三萬元之三分之一即一萬元支應子女之扶養費用，並自判決確定、兩
    造達成協議後起支付。再者，因蕭惠文及蕭佳文自八十八年七月十二日起仍與抗
    告人居住，渠等之生活費、教育費、健保費等仍由抗告人支付，相對人並未實際
    支付，請求將原判決第四項關於命抗告人各給付蕭惠文、蕭佳文超過五千元部分
    廢棄而駁回相對人之聲請云云。
三、按父母對於未成年之子女，有保護及教養之權利義務；父母對於未成年子女之扶
    養義務，不因結婚經撤銷或離婚而受影響；負扶養義務者有數人，而其親等同一
    時，應各依其經濟能力，分擔義務，民法第一千零八十四條第二項、第一千一百
    十六條之二、第一千一百十五條第三項分別定有明文。法院依民法第一千零五十
    五條之規定，為酌定、改定或變更時，得命未行使或負擔權利義務之一方給付扶
    養費；前項扶養費之給付，法院得依聲請或依職權，命為一次或分期給付，分期
    給付遲誤一期履行者，其後之期間視為亦已到期，非訟事件法第七十一條之六第
    一項、第二項亦分別定有明文。經查兩造為未成年人蕭惠文、蕭佳文之父母，依
    前開法條規定，對於蕭惠文、蕭佳文均有保護、教養及扶養之義務，不因離婚而
    受影響，且應各依其經濟能力分擔之。原法院依行政院主計處編印之中華民國臺
    灣地區八十七年度家庭收支調查報告資料所載，平均每戶消費支出為六十四萬六
    千三百四十三元，平均每戶人口數為三‧三七人，據以計算出每人每月消費支出
    為一萬四千二百八十七元，而酌定抗告人自前揭離婚判決確定之日起至蕭惠文、
    蕭佳文成年止，每月應負擔蕭惠文、蕭佳文之扶養費各為一萬元，其餘則由相對
    人負擔，本院認尚符蕭惠文、蕭佳文之利益及兩造之生活負擔。至抗告人抗辯於
    蕭惠文及蕭佳文自八十八年七月十二日起仍與抗告人居住，相對人未實際支付渠
    等扶養費，其所有前揭不動產，亦因經濟景氣低迷，經相對人聲請法院拍賣，仍
    無人應買，再加抗告人每年之所得僅三十餘萬元，除生活費用外，尚須扶養高齡
    母親，難以支應每月二萬元之子女生活費用，另相對人已催告抗告人將工廠搬離
    現址，影響工廠之生產，並增加可觀之租金支出云云。惟徵諸抗告人所提其經營
    之同樂橡膠工業有限公司（下稱同樂公司）八十八年度至九十年度之營利事業所
    得稅結算申報書（損益及稅額計算表）所載之各年度營業收入總額分別為二百五
    十八萬零八百三十六元、二百九十五萬零三百六十一元、二百七十六萬三千八百
    九十元，營業狀況並無明顯變化，有抗告人所提之各年度申報書為證。又抗告人
    於八十八年十一月一日至十一日間，於日盛證券股份有限公司（下稱日盛公司）
    之證券交易至少有四十筆，其交易頻繁，且於該期間應付之金額為一百零六萬零
    九十六元，應收之金額為二百餘萬元，足見信用交易融資亦良好，抗告人之資力
    佳，亦有相對人所提出抗告人不爭執之日盛公司有價證券買賣對帳單在卷可稽。
    而抗告人有前揭土地，於臺灣苖栗地方法院九十年六月二十二日實施拍賣時，其
    最低價額尚有一千零十萬元，足認抗告人之資力尚足負擔前揭子女每人每月一萬
    元之生活扶養費；而抗告人之母蕭王雪於八十九年度在嘉義市農會尚有利息收入
    七萬二千二百九十六元，且於九十年六月間，尚投資股票，且交易金額高達四百
    八十七萬九千四百元，亦有抗告人所不爭執之九十年六月份日盛公司之有價證券
    買賣對帳單在卷可按，是蕭王雪難認有不能維持生活之情事，而認應由抗告人扶
    養。此外，抗告人復未能證明其經濟狀況較諸前揭時期有明顯化之情事，難認抗
    告人不能負擔蕭惠文、蕭佳文每人每月生活費用一萬元。至抗告人辯稱其仍支付
    蕭亞凌（相對人已撤回此部分之請求）、蕭惠文、蕭佳文之生活費云云，為相對
    人所否認，抗告人復未能舉證證明之，從而抗告人所辯，難予採信。
四、綜上所述，本件原判決就關於命抗告人給付未成年子女扶養費用部分之酌定，本
    院核無違誤，而抗告人仍執前詞指摘原裁定不當，請求廢棄另為裁定，洵屬無據
    ，應予駁回。
五、據上論結，本件抗告為無理由，爰裁定如主文。
中　　　華　　　民　　　國　　九十一　　年　　十二　　　月　　二十五　　日
　　　　　　　　　　　　　　　民事第十五庭
　　　　　　　　　　　　　　　　　審判長法　官　劉　靜　嫻
　　　　　　　　　　　　　　　　　　　　法　官　李　錦　美
　　　　　　　　　　　　　　　　　　　　法　官　吳　光　釗
右正本係照原本作成。
不得再抗告。
中　　　華　　　民　　　國　　九十一　　年　　十二　　　月　　二十七　　日
　　　　　　　　　　　　　　　　　　　　書記官　于　　　誠
